【裁判字號】    96,交簡上,904
【裁判日期】    970318
【裁判案由】    過失傷害
【裁判全文】
臺灣臺中地方法院刑事判決           96年度交簡上字第904號
上  訴  人  臺灣臺中地方法院檢察署檢察官
被      告  乙○○
上列上訴人因過失傷害案件，不服本院交通法庭96年度交簡字第
68號中華民國96年6月29日第一審簡易判決（起訴案號：臺灣臺
中地方法院檢察署95年度偵字第27304號），提起上訴，本院管
轄之第二審合議庭判決如下：
    主    文
原判決撤銷。
乙○○犯過失傷害罪，處有期徒刑肆月，如易科罰金，以銀元
佰元即新臺幣玖佰元折算壹日；減為有期徒刑貳月，如易科罰金
，以銀元佰元即新臺幣玖佰元折算壹日。
    犯罪事實
乙○○所有小客車駕駛執照因違規經監理機關逕行註銷，為無小
客車駕駛執照之人，仍於民國95年5月30日13時55分許，駕駛車
牌號碼6266-LD號自小客車，由大忠南街沿三民西路往柳川西路
方向行駛於內側快車道，行至三民西路與忠明南路口前，原應注
意車前狀況，並隨時採取必要之安全措施，且依當時情形日間自
然光線、路面乾燥、無障礙物、視距良好，並無不能注意之情事
，竟疏未注意及此，而貿然前行，適有甲○○駕駛車號656-MG號
營業用自小客車，由對向沿三民西路內側快車道左轉欲進入忠明
南路，因疏未讓乙○○之直行車先行，二車因而發生撞擊，甲○
○受有頭部外傷併顏面撕裂傷（2×0.5×0.5公分）、左膝大撕
裂傷（1 0×3×2公分）併肌腱損傷、左第二指撕裂傷（1×0.3
×0.3公分）、左手及胸、腹部挫傷等傷害。
    理    由
一、上開犯罪事實，業經被告乙○○於本院審理時自白，復有道
    路交通事故現場圖、道路交通事故調查報告表(一)(二)、台中市
    ○○○道路交通事故談話紀錄表2紙、現場照片15張、中山
    醫學大學附設醫院診斷證明書1紙等在卷可憑，則被告之自
    白與事實相符，其犯行洵堪認定。
二、上訴意旨略以﹕被告因過失傷害告訴人之身體，造成告訴人
    嚴重之傷害，嗣經醫師診斷為左膝韌帶斷裂、左下肢肌肉萎
    縮、一下肢遺存顯著運動障害等，已達於毀敗一肢機能之程
    度，屬刑法第10條第4項第4款於身體有重大難治之重傷害，
    而被告未賠償告訴人之損害，犯罪後並無悔意，原審判決被
    告因過失傷害人，處有期徒刑4月，顯非妥適並量刑過輕等
    語。經查﹕
  (一)告訴人雖受有前開傷害，但其係屬運動障害等級，宜物理治
    療，此有華馨復健科診所診斷證明書在卷可稽，是告訴人前
    開傷害，尚非達毀損或嚴重減損一肢以上機能之程度，即與
    刑法第10條第4項所稱之重傷害未合。
  (二)又告訴人已於96年11月20日具狀表示其已與被告和解，及其
    同意撤回告訴，有告訴人96年11月20日撤回告訴狀（見本院
    卷第22頁）及和解筆錄（見本院卷第28、29頁）附卷可稽。
  (三)再關於量刑輕重，係屬事實審法院得依職權自由裁量之事項
    ，苟已斟酌刑法第57條各款所列情狀而未逾越法定刑度，不
    得遽指為違法；且在同一犯罪事實與情節，如別無其他加重
    或減輕之原因，下級審法院量定之刑，亦無過重或失輕之不
    當情形，則上級審法院對下級審法院之職權行使，原則上應
    予尊重（最高法院72年度臺上字第6696號、75年度臺上字第
    7033號判例及85年度臺上字第2446號判決意旨參照）。本件
    被告所犯之過失傷害罪，其法定刑為「6月以下有期徒刑、
    拘役或500元以下罰金」，而原審依被告所犯本案之個別情
    況，依其職權行使，於法定刑度內量處被告上開刑期，並諭
    知易科罰金之折算標準，難謂原審有何違法失當之處。
三、論罪科刑﹕
  (一)按行為後法律有變更者，適用行為時之法律。但行為後之法
    律有利於行為人者，適用最有利於行為人之法律，刑法第2
    條第1項定有明文。茲因本件論罪科刑所適用之刑法業於94
    年2月2日修正公布，及於95年7月1日施行，其中刑法第33條
    第5款及第47條規定有下列變更，爰比較新舊法如下：
    １關於法定刑罰金刑部分，修正後刑法第33條第5款規定「
      罰金：新臺幣一千元以上，以百元計算之」，與修正前刑
      法第33條第5款規定「罰金：一元以上」不同。比較新舊
      法結果，以舊法較有利於被告。
    ２查被告曾因毒品危害防制條例案件，經本院判處有期徒刑
      11月、6月確定，裁定定應執行有期徒刑1年4月，於93年
      11月19日縮短刑期假釋出監，於93年12月26日縮刑期滿，
      以已執行論，有臺灣高等法院被告前案紀錄表在卷可參。
      修正後刑法第47條第1項規定「受徒刑之執行完畢，或一
      部之執行而赦免後，5年以內『故意』再犯有期徒刑以上
      之罪者，為累犯」，若再犯之罪為「過失犯」，則無累犯
      規定之適用；惟依修正前刑法第47條之規定，過失犯亦可
      構成累犯。比較新舊法結果，以新法較有利被告。
    ３綜上所述，經本院綜合比較結果，修正後刑法之規定較有
      利於被告，則依刑法第2條第1項規定，本案應適用修正後
      前揭刑法規定為法條適用之依據。
  (二)核被告所為，係犯刑法第284條第1項前段之過失傷害罪。又
    被告為汽車駕駛人，無駕駛執照駕駛汽車，因而致人受傷，
    依法應負刑事責任，應依道路交通管理處罰條例第86條第1
    項之規定加重其刑2分之1。爰審酌被告之過失程度、所生之
    危害、本件車禍告訴人與有過失等一切情狀，判處如主文所
    示之刑，並諭知易科罰金之折算標準。
  (三)關於易科罰金之折算標準，於被告行為後，刑法第41條亦已
    修正，於95年7月1日施行。依修正前刑法第41條第1項前段
    規定「犯最重本刑為五年以下有期徒刑以下之刑之罪，而受
    六個月以下有期徒刑或拘役之宣告，因身體、教育、職業、
    家庭之關係或其他正當事由，執行顯有困難者，得以（銀元
    ）一元以上三元以下折算一日，易科罰金」，修正前罰金罰
    鍰提高標準條例第2條前段（現已刪除）規定「依刑法第41
    條易科罰金... 者，就其原定數額提高為一百倍折算一日」
    ，及現行法規所定貨幣單位折算新臺幣條例第2條規定「現
    行法規所定金額之貨幣單位為圓、銀元、元者，以新臺幣元
    之三倍折算之」，則被告行為時之易科罰金折算標準，應以
    銀元一百元、二百元、三百元即新臺幣三百元、六百元、九
    百元折算一日。而修正後之刑法第41條第1項前段則規定「
    犯最重本刑為五年以下有期徒刑以下之刑之罪，而受六個月
    以下有期徒刑或拘役之宣告者，得以新臺幣一千元、二千元
    或三千元折算一日，易科罰金」。比較修正前後規定，以修
    正前刑法第41條之規定較有利於行為人，則應依刑法第2條
    第1項前段，適用被告行為時之修正前刑法第41條之規定，
    定易科罰金之折算標準。
  (四)又本件被告犯罪之時間，係在96年4月24日以前，所犯符合
    中華民國九十六年罪犯減刑條例所定之減刑條件，應依該減
    刑條例第2條第1項第3款規定，減其宣告刑2分之1。原審未
    及適用上揭減刑規定，其判決容有違誤。從而檢察官上訴雖
    無理由，惟原審既有上開未及適用相關減刑規定之違誤，即
    應由本院將原判決撤銷改判，並依中華民國九十六年罪犯減
    刑條例之規定，判決如主文所示，並諭知易科罰金之折算標
    準。
四、據上論斷，應依刑事訴訟法第455條之1第1項、第3項、第
    369條第1項前段、第364條、第299條第1項前段，刑法第2條
    第1項、第284條第1項前段，修正前刑法第41條第1項前段，
    刑法施行法第1條之1，道路交通管理處罰條例第86條第1項
    ，修正前罰金罰鍰提高標準條例第2條，現行法規所定貨幣
    單位折算新臺幣條例第2條規定，中華民國九十六年罪犯減
    刑條例第2條第1項第3款、第7條、第9條，判決如主文。
本案經檢察官丙○○到庭執行職務。
中    華    民    國    97    年    3     月    18    日
                  刑事第八庭  審判長法  官  林慧英
                                    法  官  陳慧珊
                                    法  官  戴嘉慧
上正本證明與原本無異。
本件不得上訴。
                                    書記官  劉晴芬
中    華    民    國    97    年    3     月    18    日
【附錄論罪科刑法條】
刑法第284條第1項﹕
因過失傷害人者，處6月以下有期徒刑、拘役或500元以下罰金，
致重傷者，處1年以下有期徒刑、拘役或500元以下罰金。


司法院資訊處製作；財團法人民間司法改革基金會備份。
